臺灣高雄地方法院刑事判決　　　　　　　110年度醫訴字第3號
公　訴　人　臺灣高雄地方檢察署檢察官
被　　　告　鄭凱謙


選任辯護人　吳剛魁　律師
　　　　　　吳岳龍　律師
　　　　　　李明翰　律師
上列被告因違反醫師法案件，經檢察官提起公訴（110 年度偵字
第9242號），本院判決如下：
    主  文
鄭凱謙犯醫師法第二十八條前段之非法執行醫療業務罪，處有期
徒刑肆月，如易科罰金，以新臺幣壹仟元折算壹日。
犯罪所得新臺幣伍萬肆仟元沒收，於全部或一部不能沒收時，追
徵其價額。
    事  實
一、鄭凱謙明知未取得合法之醫師資格，不得擅自執行醫療業務
    ，竟基於反覆執行醫療業務之犯意，自民國107年間起(自11
    0年1月19日被查獲時反推3年)，在高雄市○鎮區○○街0 號
    ，為上門求診之患者把脈診斷疾病，並以自行研磨之不詳草
    藥或向藥廠購買之科學中藥粉，調配處方藥劑裝製膠囊給病
    患服用，每次向病患收取新臺幣（下同）1,500元至2,000元
    不等之看診費用（含藥費），而擅自執行醫療業務。
二、案經高雄市政府衛生局函送臺灣高雄地方檢察署檢察官偵查
    起訴。
    理  由
壹、證據能力之判斷
    下列引用之證據資料，因當事人均不爭執，依司法院頒「刑
    事判決精簡原則」，得不予說明。
貳、認定事實所憑之證據及理由
    以上犯罪事實，已經被告鄭凱謙於審理時坦承不諱，並有被
    告經營之青草茶攤現場照片在卷可佐，從照片中可看出現場
    確實有大量中藥材乾品、科學中藥、成藥及研磨機一台，足
    認被告上述任意性自白，與事實相符，堪以採信。本案事證
    明確，被告犯行可以認定。
參、論罪科刑：
一、核被告所為，係犯醫師法第28條前段之非法執行醫療業務罪
    。又刑事法若干犯罪行為態樣，本質上原具有反覆、延續實
    行之特徵，立法時既予特別歸類，定為犯罪構成要件之行為
    要素，則行為人基於概括之犯意，在密切接近之一定時、地
    持續實行之複次行為，倘依社會通念，於客觀上認為符合一
    個反覆、延續性之行為觀念者，於刑法評價上，即應僅成立
    一罪，避免有重複評價、刑度超過罪責與不法內涵之疑慮。
    而醫師法第28條前段所謂「執行醫療業務」，即係以繼續之
    意思，反覆實施同種類之行為為目的之社會活動。被告自10
    7 年起至110年1月19日為主管機關高雄市政府衛生局稽查止
    ，就被告為病患看診執行醫療業務，具反覆實施性質，在行
    為概念上，縱有多次舉措，仍應評價認係包括一罪之集合犯
    而僅論以一罪。
二、被告因一時失慮而致犯罪，犯後已坦承犯行深表悔悟，而且
    非法行醫次數不多，所為犯行情節並非嚴重，犯罪情狀非無
    可憫，科以法定低度刑尚嫌過重，爰依刑法第59條之規定減
    輕其刑。
三、審酌醫療行為涉及病患之身體健康甚至生命甚鉅，具有高度
    之專業性，故我國醫師制度除應接受完整之醫學教育及訓練
    外，並應取得醫師考試合格，及受主管機關之監督，以避免
    病患接受過高風險之醫療行為，而受有生命或身體健康上之
    損害。被告雖曾研習相關課程，有大仁技術學院結業證明可
    佐，但畢竟無中醫師證照，擅自執行醫療行為，實屬不該。
    另考量被告已坦承犯行，非法執行醫療業務期間，幸未造成
    病患身體健康上實際損害，及被告所為對於醫療管理所生危
    害之程度，及本案犯罪經查獲違法執行上開業務之對象、範
    圍、期間等情狀，及被告自述高職畢業，沒有收入，獨自照
    顧癱瘓之父親，經濟狀況不佳，子女已成年等一切情狀，量
    處如主文所示之刑，並諭知易科罰金之折算標準。
四、沒收：
    被告於高雄衛生局調查時陳稱每月1至2個客人，每人收費1,
    500元至2,000元（他卷第5至7頁），依「罪疑唯輕利於被告
    」之原則，以每月1人收費1,500元計算被告之犯罪所得合計
    為54,000元（1×1500×12×3＝54000 ），因上述犯罪所得
    為被告所有，雖未扣案，仍應依刑法第38條之1第1項規定宣
    告沒收，並依同條第3 項規定，諭知於全部或一部不能沒收
    時，追徵之。
據上論斷，應依刑事訴訟法第299條第1項前段，判決如主文。
本案經檢察官許怡萍提起公訴；檢察官葉容芳到庭執行職務。
中    華    民    國   111    年    2     月    16    日
                  刑事第九庭  審判長法  官  毛妍懿
　
                                    法  官  陳俊宏
　
                                    法  官  黃三友
以上正本係照原本作成，證明與原本無異。
如不服本判決應於收受判決後20日內向本院提出上訴書狀，並應
敘述具體理由。其未敘述上訴理由者，應於上訴期間屆滿後20日
內向本院補提理由書(均須按他造當事人之人數附繕本)「切勿逕
送上級法院」。
中    華    民    國  111    年    2    月      16    日
                                書記官  林豐富
附錄論罪之法條
醫師法第28條前段
未取得合法醫師資格，執行醫療業務者，處6個月以上5年以下有
期徒刑，得併科新臺幣30萬元以上150萬元以下罰金。